最高法院刑事判決　　　　　　九十六年度台上字第七一０二號
上　訴　人　甲○○
　　　　　　乙○○
　　　　　　丙○○
共　　 同
選任辯護人　路春鴻律師
　　　　　　陳詩文律師
上列上訴人等因傷害致重傷案件，不服台灣高等法院中華民國九
十四年二月二十二日第二審判決（九十三年度上訴字第三三三０
號，起訴案號：台灣新竹地方法院檢察署九十一年度偵字第二０
六０號），提起上訴，本院判決如下：
    主  文
原判決撤銷，發回台灣高等法院。
    理  由
本件原判決維持第一審論處上訴人甲○○、乙○○、丙○○（下
稱上訴人等）以共同傷害人之身體致重傷（丙○○累犯）罪刑，
駁回上訴人等在第二審之上訴，固非無見。
惟查：(一)民國九十二年二月六日修正公布之刑事訴訟法第一百五
十九條第一項規定：「被告以外之人於審判外之言詞或書面陳述
，除法律有規定者外，不得作為證據。」上開規定，並於九十二
年九月一日施行，自應依法適用。原判決於理由內併引用證人丁
○○於警詢及檢察官偵查中之證言，資為論處上訴人等傷害致重
傷罪刑之基礎，但未說明上開證人於審判外之陳述，究竟如何符
合例外規定而有證據能力，遽以上開證人於警詢及檢察官偵查中
之傳聞證據，併為論處上訴人等以共同傷害致重傷罪刑之依據，
要難謂為適法。又證人葉彰係於檢察官偵查中到場作證（見偵查
卷第六四、六五頁），其所為證言是否具有證據能力，自應審酌
刑事訴訟法第一百五十九條之一第二項規定為斷，乃原判決見未
及此，逕引同法第一百五十九條之三第三款規定，認有證據能力
（見原判決第七頁倒數第十二至五行），即有可議。(二)被告有與
證人對質或詰問證人之權利；對質詰問權為憲法所保障之基本人
權及基本訴訟權之一（司法院釋字第三八四、五八二號解釋）。
被告之對質詰問權，乃其重要之訴訟防禦權利，藉由詰問對質程
序之行使，法院得以觀察其問答之內容與互動，親身感受而獲得
心證，有助於真實之發見。刑事審判上之共同被告，係為訴訟經
濟等原因，由檢察官或自訴人合併或追加起訴，或由法院合併審
判所形成，其間各別被告及犯罪事實仍獨立存在。刑事訴訟法於
九十二年二月六日經總統公布增訂第二百八十七條之二規定：「
法院就被告本人之案件調查共同被告時，該共同被告準用有關人
證之規定」，並於同年九月一日施行。具有共犯關係之共同被告
對於其他共同被告之案件而言，為被告以外之第三人，本質上屬
於證人，為確保其他共同被告對證人之詰問權，該具證人適格之
共同被告於審判中，除有第一百五十九條之三所列各款情形以外
，均應依法定程序，到場具結陳述，並接受其他共同被告之詰問
，使有詰問該共同被告現在與先前陳述之瑕疵的機會，然後再比
較分別調查之結果，取捨酌採為判決之基礎，不得逕以其依共同
被告身分所為陳述採為認定其他共同被告犯罪事實之判斷依據。
否則，無異否定共同被告於其他共同被告案件之證人適格，排除
人證之法定調查程序，並不當剝奪其他共同被告對該實具證人適
格之共同被告詰問之權利。原判決於理由內引用共同被告甲○○
、丙○○之供述證據，互為涉犯本案犯罪之證據，併作為另共同
被告即上訴人乙○○涉犯本案犯罪之依據，均係以共同被告身分
所為之陳述，其中關於涉及其他共同被告部分，本質上屬於證人
地位。乃原審及第一審法院於審判期日調查證據，並未踐行上開
適用證人規定之調查程序，使甲○○、丙○○立於證人地位而為
陳述，並接受其他共同被告詰問，然後再本於調查所得之心證，
詳為闡述，斟酌取捨，以為裁判之基礎，逕以甲○○、丙○○依
共同被告身分所為陳述採為認定其他共同被告犯罪之證據。揆之
上開說明，其採證要難謂非違法。以上或為上訴意旨所指摘，或
為本院得依職權調查之事項，應認原判決有撤銷發回更審之原因
。
據上論結，應依刑事訴訟法第三百九十七條、第四百零一條，判
決如主文。
中　　華　　民　　國　九十六　年　 十二 　月   十三   日
                      最高法院刑事第六庭
                          審判長法官  呂　潮　澤
                                法官  吳　昆　仁
                                法官  孫　增　同
                                法官  吳　　　燦
                                法官  李　英　勇
      本件正本證明與原本無異
                                      書  記  官
中　　華　　民　　國　九十六　年　 十二 　月   十七   日
                                                 H
